臺灣新竹地方法院民事判決  
109年度訴字第341號
原      告  鉑霆電子科技有限公司

法定代理人  黃林輝  
訴訟代理人  林文欽  


被      告  勵信科技有限公司


法定代理人  張世傑  


上列當事人間返還價金事件，本院於民國110年1月5日言詞辯論
終結，判決如下：
    主      文
被告應給付原告新臺幣貳佰貳拾參萬壹仟貳佰伍拾元，及自民國
一○九年三月十三日起至清償日止，按年息百分之五計算之利息
。
訴訟費用由被告負擔。
本判決如原告以新臺幣柒拾肆萬肆仟元為被告預供擔保後，得為
假執行。
    事實及理由
壹、程序方面
　　本件原告原係聲請核發支付命令，惟被告業於法定期間內提
    出異議，依民事訴訟法第519條第1項規定，應以原支付命令
    之聲請視為起訴。
貳、實體方面
一、原告主張：
（一）兩造於民國108年5月間就「SL MTJ」、「記憶體晶片(CMO
      S+MTJ)」分別簽立買賣契約（「SL MTJ」買賣契約部分，
      下稱系爭契約一；「記憶體晶片(CMOS+MTJ)」買賣契約部
      分，下稱系爭契約二；合稱系爭契約），約定由被告先向
      工研院分別取得「SL MTJ」、「記憶體晶片(CMOS+MTJ)」
      後，復出售予原告，而原告已依約支付系爭契約一、二之
      第一期價款分別為新臺幣（下同）525,000元、1,968,750
      元。詎被告於收受第一期價款後，僅依約給付系爭契約一
      其中6片「Blanket wafer晶片」，其餘6片「Blanket waf
      er晶片」則未依約給付，系爭契約二部分則全數未依約給
      付。嗣經原告多次以通訊軟體、電子郵件請求被告依約全
      數履行，甚且以公司函、律師函限被告於7日內履行如未
      依約全數履行則解除系爭買賣契約，而被告迄未置理，系
      爭契約未履行部分業已解除，則被告應返還系爭契約一價
      金262,500元、系爭契約二價金1,968,750元，合計2,231,
      250元。
（二）被告雖稱其已將上開6片「Blanket wafer晶片」及「記憶
      體晶片(CMOS+MTJ)」交付予中國科學院上海微系統與信息
      技術研究所、翠寶齋畫廊，然依系爭契約均已明確記載，
      被告均應將上開晶片交付予原告，且本件為兩造間契約關
      係，要與被告及原告後面客戶無涉，足見被告所述與系爭
      契約約定內容不符，並不可採。
（三）綜上，爰依民法第179條、第259條法律關係，請求被告返
      還2,231,250元。並聲明：
　１、被告應給付原告2,231,250元，及自支付命令送達之翌日即
      109年3月13日起至清償日止，按年息百分之5計算之利息
      。
　２、願供擔保，請准宣告假執行。
二、被告則以：
　　被告固不爭執已收受原告給付之第一期價款525,000元、1,9
    68,750元，且被告應於收受系爭契約一第一期價款後依約交
    付12片Blanket wafer晶片，惟系爭契約係以多方交易模式
    進行，依約由原告負責付款，而被告依約交付上開晶片予原
    告或其他指定之人；就系爭契約一部分，已依約交付12片「
    Blanket wafer晶片」，其中6片交付給原告，另外6片交付
    予訴外人中國科學院上海微系統與信息技術研究所；系爭契
    約二部分，「記憶體晶片(CMOS+MTJ)」已依約交付予訴外人
    翠寶齋畫廊，被告係依工研院指示將「記憶體晶片(CMOS+MT
    J)」交付予翠寶齋畫廊，足見原告在系爭契約中僅係擔任付
    款人，而被告已依約給付上開晶片予原告、中國科學院上海
    微系統與信息技術研究所、翠寶齋畫廊等語，資為抗辯。並
    聲明：原告之訴及假執行之聲請均駁回。
三、得心證之理由：
（一）原告主張兩造於民國108年5月間就「SL MTJ」、「記憶體
      晶片(CMOS+MTJ)」分別簽立買賣契約，嗣原告已分別於10
      8年6月6日支付系爭契約一第一期價款525,000元、於108
      年8月26日支付系爭契約二第一期價款1,968,750元，而被
      告交付系爭契約一合意之6片「Blanket wafer晶片」予原
      告等情，業據原告提出報價單、費用明細單、統一發票為
      證（司促卷第11至17頁、本院卷第25至31頁、第71頁），
      上情且為被告所不爭執，堪以為真。又原告主張被告未依
      系爭契約一交付剩餘6片Blanket wafer晶片、依系爭契約
      二交付「記憶體晶片(CMOS+MTJ)」予原告，則經被告辯以
      其已依約完成交貨，因系爭買賣契約為多方交易，原告僅
      係負責付款，由被告出貨予他人，而被告已依約交付6片
      「Blanket wafer晶片」予中國科學院上海微系統與信息
      技術研究所、及將「記憶體晶片(CMOS+MTJ)」全數交貨予
      翠寶齋畫廊等語，細譯兩造攻防內容可知，本件爭點厥為
      ：⒈被告將6片「Blanket wafer晶片」、「記憶體晶片(CM
      OS+MTJ)」交付予中國科學院上海微系統與信息技術研究
      所、翠寶齋畫廊，有無依債之本旨為給付？⒉原告主張被
      告返還價金2,231,250元，有無理由？
（二）按給付有確定期限者，債務人自期限屆滿時起，負遲延責
      任；契約當事人之一方遲延給付者，他方當事人得定相當
      期限催告其履行，如於期限內不履行時，得解除其契約，
      民法第229條第1項、第254條分別定有明文。又無法律上
      之原因而受利益，致他人受損害者，應返還其利益。雖有
      法律上之原因，而其後已不存在者，亦同；契約解除時，
      當事人雙方回復原狀之義務，除法律另有規定或契約另有
      訂定外，依左列之規定：二、受領之給付為金錢者，應附
      加自受領時起之利息償還之，民法第179條、第259條第2
      款亦有明文。被告固稱其已將6片「Blanket wafer晶片」
      、「記憶體晶片(CMOS+MTJ)」交付予中國科學院上海微系
      統與信息技術研究所、翠寶齋畫廊等情，雖據其提出通訊
      軟體LINE對話紀錄、微信對話紀錄為證（本院卷第109至1
      33頁），惟查：
　１、由報價單內容（本院卷第25至27頁）觀之，被告應於原告
      繳付第一期款項525,000元、1,968,750元後，依約應於收
      受後將12片「Blanket wafer晶片」、3片「記憶體晶片(C
      MOS+MTJ)」交付予原告，上情亦為被告所不爭執，言詞辯
      論筆錄可參（本院卷第104頁），依據報價單之記載，兩
      造並未約定被告應將上開晶片交付予中國科學院上海微系
      統與信息技術研究所、翠寶齋畫廊，復由被告提出通訊軟
      體LINE及微信對話紀錄觀之，亦無原告要求被告逕將上開
      晶片交付予中國科學院上海微系統與信息技術研究所、翠
      寶齋畫廊等語，是被告以其已將上開晶片交付予訴外人中
      國科學院上海微系統與信息技術研究所、翠寶齋畫廊為由
      ，辯稱其已依債之本旨為給付，並不可採。又被告另辯稱
      其係依工研院指示將「記憶體晶片(CMOS+MTJ)」交付予翠
      寶齋畫廊等情，然工研院既非系爭契約之當事人，原告亦
      無同意由被告將該晶片交付予翠寶齋畫廊以為給付，已如
      前述，則被告自無從以其自身與工研院間約定拘束原告。
      是被告既未系爭契約一合意內容將剩餘6片「Blanket waf
      er晶片」、依系爭契約二合意內容將「記憶體晶片(CMOS+
      MTJ)」交付予原告，且經原告於108年12月19日以公司函
      催告被告給付後，仍未依約給付，則被告就系爭契約一中
      未履行之部分及系爭契約二之部分，均已陷於給付遲延，
      應負遲延責任。
　２、被告既經原告催告後均未依系爭契約兩造合意內容履行，
      已陷於給付遲延，應負遲延責任，業如本院如前，而原告
      已於109年2月5日寄發律師函限被告於7日內依約履行，而
      該函業經被告收受等情，有律師函、回執及言詞辯論筆錄
      可稽（本院卷第35至37頁、第106至107頁），則原告主張
      其已解除系爭契約一未履行之部分、系爭契約二等情，即
      屬有據。是原告既已合法就被告未履行部分解除系爭契約
      ，則被告就該未履行之部分，已無從受領原告給付第一期
      款項，則原告依民法第179條、第259條規定，請求被告返
      還解除部分之價金，為有理由，應予准許。
　３、從而，原告請求被告返還系爭契約一價金262,500元、系爭
      契約二價金1,968,750元，合計2,231,250元，為有理由，
      應予准許。
四、綜上所述，原告得依民法第179條、第259條規定，請求被告
    返還2,231,250元，為有理由，應予准許。從而，原告請求
    被告給付2,231,250元，及自支付命令送達之翌日即109年3
    月13日起至清償之日止，按年息百分之5計算之利息，洵屬
    正當，應予准許；並就原告勝訴部分准許為假執行之宣告。
五、本件事證已臻明確，兩造其餘之攻擊或防禦方法及所用之證
    據，經本院斟酌後，認為均不足以影響本判決之結果，爰不
    逐一論列，附此敘明。
六、據上論結，原告之訴有理由，依民事訴訟法第78條、第390
    條，判決如主文。
中　　華　　民　　國　　110 　年　　1 　　月　　19　　日
                  民事第一庭　　法　官　王碧瑩
以上正本係照原本作成。　　　　　　　　　
如對本判決上訴，須於判決送達後20日內向本院提出上訴狀。如
委任律師提起上訴者，應一併繳納上訴審裁判費。
中　　華　　民　　國　　110 　年　　1 　　月　　20　　日
                                書記官  嚴翠意